臺灣新竹地方法院刑事判決　　　　　　　　　　　　　　九十年度訴字第二九二號
　　公　訴　人　臺灣新竹地方法院檢察署檢察官
　　被　　　告　乙○○
　　選任辯護人　鍾添錦律師
　　被　　　告　丁○○
右列被告等因搶奪案件，經檢察官提起公訴（九十年度偵字第四五二、九八五號），
本院判決如左：
    主  文
乙○○、丁○○均無罪。
    理  由
一、公訴意旨略以：被告乙○○夥同被告丁○○共同意圖為自己不法之所有，並基於
    犯意聯絡及行為分擔，於民國八十九年八月二十四日凌晨三時三十分許，在新竹
    市○○路○段七０三巷口處，趁戊○○因酒後將所駕駛車號ＬＵ─二六三六號自
    小客車，停放於上址不注意之際，一同下手搶奪戊○○所有易利信牌Ｔ２８行動
    電話一具，得手後交由乙○○使用。嗣於九十年元月九日上午七時五十分許，為
    警持搜索票在乙○○新竹市○○路○段三五０巷二十三號七樓房間內之床頭櫃查
    獲上開遭搶之行動電話，始循線查悉上情，因認被告二人涉有搶奪罪嫌云云。
二、按犯罪事實應依證據認定之，無證據不得推定其犯罪事實；又不能證明被告犯罪
    者，應諭知無罪之判決，刑事訴訟法第一百五十四條、第三百零一條第一項分別
    定有明文。次按告訴人之告訴，係以使被告受刑事訴追為目的，是其陳述是否與
    事實相符，仍應調查其他證據以資審認。再按被告在被判罪確定之前，應被推定
    為無罪及被告並無自證無罪之義務，均為刑事訴訟之基本原則，被告否認犯罪所
    持之辯解，縱無可取，仍不得因此資以為反證其犯罪之論據。最高法院著有五十
    二年度台上字第一三ＯＯ號判例及八十七年度台上字第三四七一號判決可資參照
    。
三、本件公訴人認被告二人涉犯刑法第三百二十五條第一項之搶奪罪嫌，係以被害人
    戊○○之指訴情節及九十年一月九日在被告乙○○住處搜得被害人戊○○所有被
    搶之易利信行動電話一支為主要論據。訊據乙○○、丁○○堅決否認有何搶奪犯
    行，被告乙○○辯稱：該手機係八十九年十月底在其經營之機車行，被告丁○○
    見其手機損壞，乃交付該支手機，並未搶奪戊○○之手機等語。被告丁○○辯稱
    該手機係其於八十九年十一月在笑傲江湖ＫＴＶ三民店上廁所拾得，後來因至乙○○之機車店聊天，乙○○表示無手機可用，乃將該手機交付乙○○使用，渠並
    未搶奪戊○○之行動電話等語。
四、經查：
（一）被害人戊○○於八十九年八月二十四日第一次警訊時指稱：「歹徒有二人，兩
      人均瘦，一人約一七０公分著白色上衣，深色長褲，另一名較矮約一六五公分
      左右，穿著不記得」、「於八十九年八月二十三日二十三時十分許我將車停在
      竹市○○路○段七０三號巷口睡覺」「我之前在頭份和父親、叔叔都是自己人
      聚餐有喝酒，因為太累所以停在該處休息」「我當時在睡覺，車門已被打開，
      我發現時問歹徒什麼事，歹徒都不說話就用棒子打我，另一名歹徒從右側車門
      將車鑰匙丟在車內，就用走的往頭份方向逃逸」「我被搶手鍊乙條．．．行動
      電話．．．紳富男用手錶乙只．．．」等語（見偵查卷第五頁背面、第六頁正
      面）；於九十年一月十八日第二次警訊時指稱：「八十九年八月二十四日三時
      三十分左右，在新竹市○○路○段七０三巷口，遭二名歹徒毆打後搶走財物」
  「二人均身材瘦，皮膚黑，一人身高約一七０公分，著白色上衣、深色長褲，
      另一名一六五公分」「（今警方提出丁○○之相片給你指認，是否就是當時搶
      奪你之歹徒？）經我指認他就是其中較高的一位，他當時是動手搶我手鍊及手
      錶、電話之歹徒」（見偵查卷第三十頁正面、背面）；於偵查中證稱：「（【
      提示乙○○與丁○○照片】當日有無搶奪你財物？）有，就是乙○○與丁○○
      二人在八十九年八月二十四日凌晨三點在竹市○○路○段七０三巷口我所停放
      車輛ＬＵ─二六三六號自小客車上搶奪我的財物」「乙○○拿棒子，丁○○搶
      我的行動電話」「當天他們由丁○○開車門要把我拖下車，乙○○拿木棒毆打
      我，後來丁○○又到另一車門把門打開拿走車鑰匙之後搶我的金項鍊及手錶」
      （見偵查卷第四十一頁背面）；於本院訊問時證稱「被搶，是在去年八月二十
      四日凌晨三點半在中華路六段０三巷口我的車上．．．當時我在路邊睡覺，車
      門有關沒有鎖，引擎熄火，兩個一起開左前車門，他們一個人拿一隻鐵棒打我
      ，打我上半身、左腳，另一個到右前車門，硬拿我的手錶、手鍊，手機，手鍊
      是在左前車們一打開時就被拿走。」「（有無看清歹徒長相？）當時是凌晨，
      光線不是很亮，沒有看很清楚。」「（能否指認當庭被告【乙○○】？）很像
      ，他是進右邊車門那一個拿走手機及手錶，他是高的那個，矮的身高約一六五
      公分左右。」「（他們有無進到你車內？）打開右車門那個跪在椅子上，上半
      身有進來，矮的那個沒有進來。」「我那天是疲勞想睡覺。我有喝一點酒但沒
      有喝醉。」「被打時不知道人家要搶我，我是要打電話報警才知道手機不見。
      」「右邊的人拿走東西時我還被打，開右車門的人沒有打我，當時車子沒有電
      ，我停車地方現場就在路邊有路燈，有光線，我走路去報案，到交流道附近，
      向檳榔攤借電話。」（參本院九十年七月十八日訊問筆錄）。被害人戊○○於
      警訊中憑相片指認被告丁○○係身高較高之歹徒，搶奪手機、手錶、手鍊；於
      偵查中憑相片指認被告乙○○持木棒毆打，被告丁○○搶奪財物；於本院則當
      庭指認被告乙○○係身高較高之歹徒，搶奪手機、手錶；其三次指認被告之情
      形均有不一。且經本院當庭丈量被告二人身高結果，被告乙○○係一七三‧五
      公分，被告丁○○係一六九‧五公分，被告二人均未低於一六五公分，與被害
      人於警訊中指稱較矮之歹徒為一六五公分均不相符。又被害人戊○○經辯護人
      詰問在警訊時為何指認較高的人是丁○○？被害人戊○○則坦言「只是憑相片
      指認，只說很像。我沒有說確定是乙○○。」，經本院當庭請被害人戊○○指
      認被告丁○○是否為行搶之人？被害人戊○○則稱：「不是很有把握是當天搶
      我的人」，顯見被害人之指訴有明顯且重大之瑕疵。被害人之指訴內容既有如
      上所述之疑義，自不能單憑被害人先後不一之指訴情節即推斷被告二人之搶奪
      犯行。
（二）訊之證人即本件協辦警員丙○○何以至被告乙○○家中執行搜索，其證稱：「
      是依被害人查報之行動電話序號，報到刑事局去查，查到是乙○○在使用這隻
      手機，才會去搜索他家，但沒有蒐到手鍊，我們去時，他與他女朋友在睡覺，
      搜時他父母也在場。」，而證人即主要負責申請搜索票之警員甲○○證稱係根
      據被害人之手機序號，經向遠傳電信股份有限公司（下稱遠傳公司）查證手機
      由何人使用後，始申請搜索等語。綜合以上二證人所述，本件係因查得被告乙○○使用被害人戊○○遭搶之手機，始至被告乙○○住處搜索扣得該手機，惟
      並未同時在被告乙○○住處扣得戊○○其他遭搶之手錶、手鍊或當票等相關證
      物，要難僅憑被告乙○○使用該手機即認定其係搶奪被害人戊○○之人。又經
      本院調取台灣新竹地方法院檢察署九十年度聲字第一四號搜索卷宗查核結果，
      依該卷附資料所示，被告乙○○之0000000000門號係於八十九年十
      二月十三日出現在被害人戊○○所遭搶之序號00000000000000
      0手機，與被告丁○○所供稱於八十九年十一月拾獲後交付乙○○使用之時間
      較為貼近。況被害人戊○○係於八十九年八月二十四日凌晨即遭人搶奪該手機
      ，與被告乙○○被查知使用該手機之時間已相距近四個月。經本院向遠傳公司
      查詢序號000000000000000手機係何時開始使用000000
      0000門號，遠傳公司已查無八十九年十二月以前之資料，此有遠傳公司九
      十一年一月二十三日遠傳九十一（業服）字第五００五四號函附卷可參。衡情
      若真係被告乙○○、丁○○二人於八十九年八月二十四日凌晨搶奪被害人戊○○之財物，彼二人理當於行搶後即開始使用搶得之手機，惟既無資料顯示被告
      乙○○係自八十九年八月二十四日凌晨被搶後即馬上使用該遭搶之手機，實難
      僅憑被告乙○○在搶案發生近四個月後使用該遭搶之手機，即遽認被告二人於
      前揭時地搶奪被害人戊○○之財物。
（三）再者，本件被搶奪地點即新竹市○○路○段七０三巷口雖經本院於九十年十一
      月十六日晚上八時許履勘時，中華路沿線均設有路燈，被告停車附近三十公尺
      處巷內亦設有路燈，此有勘驗筆錄在卷可佐。然被害人戊○○於警訊中自承當
      時係因在頭份鎮飲酒太累始駕車停在新竹市○○路○段七０三號巷口睡覺休息
      已如前述，而其於本院訊問時亦坦言被搶當時係凌晨，光線並非明亮，對於歹
      徒之特徵並未看很清楚等語。衡諸常情，被害人僅憑其於極短暫時間內看見搶
      匪，據以指認搶匪即為被告，實難謂其無誤認之虞。且一般人突遇遭搶奪等猝
      不及防、突如其來之情形，對於嫌犯之面貌、特徵常無法有確切深刻之記憶，
      況被害人當時剛從睡夢中驚醒，睡眼惺忪，更加無法清晰記憶搶匪長相。而本
      件案發時間係八十九年八月二十四日，被害人遲於九十年一月十八日始憑相片
      指認被告丁○○（參偵查卷第三十頁背面），距案發時間業已近五個月，時間
      間隔已久，被害人指認被告即搶匪云云，其正確性即有疑義，顯見其指證有重
      大瑕疵。而當時在距離案發地點最近之處開設便利商店之證人蔡錫昌雖證稱被
      害人戊○○來其商店表示在車上睡覺被打、被搶，當時戊○○臉上有血等語。
      另證人即新竹市警察局第三分局朝山派出所警員蕭明德證稱其接獲報案後至北
      二高交流道附近見被害人受傷，先叫救護車送被害人就醫，再至被害人停車現
      場找吊車吊回派出所，再請新竹市警察局第三分局及刑警隊來採證等語，然此
      僅能證明被害人戊○○確於右揭時地遭人毆打及搶奪等情。又被害人戊○○當
      時所駕之ＬＵ─二六三六號自小客車經新竹市警察局第三分局通知新竹市警察
      局鑑識組採證結果，無法於車殼採獲指紋，於車內亦未採獲可疑指紋等情，亦
      有新竹市警察局第三分局九十年十二月十九日九十竹市警三分刑字第二一七五
      二號函存卷可參。綜上，尚無從證明被害人戊○○確係遭被告二人行搶。
五、此外，本院復查無其他積極證據足證被告二人有公訴人所指之搶奪犯行，縱被告
    二人就交付手機之時間、原因之供述不一，然揆諸前開說明，仍應就被告二人被
    訴搶奪罪為無罪判決之諭知。至被告丁○○、乙○○取得手機是否涉有侵占遺失
    物罪或涉有收受贓物罪，自當由檢察官另行偵查處理。
據上論斷，應依刑事訴訟法第三百零一條第一項，判決如主文。
本案經檢察官林佳穎到庭執行職務。
中      華      民      國    九十一    年      六      月    二十八    日
                                 臺灣新竹地方法院刑事第一庭
                                     法  官  賴  淑  敏
右正本證明與原本無異。
如不服本判決，應於判決送達後十日內向本院提出上訴狀( 應附繕本 )，上訴於
臺灣高等法院。
                                     書記官  曾  秀  貞
中      華      民      國    九十一    年      六      月    二十八    日
